【裁判字號】    90,上易,1811
【裁判日期】    900604
【裁判案由】    傷害等
【裁判全文】
臺灣高等法院刑事判決                  九十年度上易字第一八一一號
    上  訴  人
    即  被  告  乙○○
    選任辯護人  葉忠雄
右上訴人，因傷害等案件，不服臺灣士林地方法院八十九年度易字第一０二二號，中
華民國九十年四月二日第一審判決（起訴案號：臺灣士林地方法院檢察署八十九年度
偵字第五二０五號）提起上訴，本院判決如左：
    主      文
上訴駁回。
    事      實
一、乙○○曾有妨害自由前科（未構成累犯），乙○○與曾郁文、甲○○夫妻同為台
    北縣淡水鎮民生里樹梅坑「楓丹白露」社區之住戶，民國八十九年五月一日下午
    十七時許，乙○○因曾郁文在該社區圍牆後方畫油畫，雙方起口角，嗣甲○○偕
    同該社區警衛高鴻文到場，於甲○○與乙○○理論時，乙○○意圖公然侮辱，竟
    將口水吐向甲○○臉上，嗣甲○○憤而出手打乙○○臉部（傷害部分另經檢察官
    職權不起訴），乙○○、曾郁文、甲○○三人遂發生拉扯（乙○○、曾郁文二人
    互控傷害部分另經檢察官不起訴處分），乙○○基於傷害他人身體之故意，於拉
    扯間致使甲○○受有顏面擦傷。
二、案經被害人甲○○訴由台北縣警察局淡水分局移送臺灣士林地方法院檢察署檢察
    官偵查聲請簡易判決處刑，原審改以通常程序判決。
    理      由
一、訊據上訴人即被告乙○○（下稱被告）雖坦承有吐口水到告訴人甲○○臉上，但
    否認有公然侮辱之犯意，辯稱是自己因嘴形的關係，習慣上在講話時，如果情緒
    較激動就會噴口水，並非故意吐告訴人口水，另否認有動手毆打告訴人，辯稱自
    己在事發當天還被告訴人抓傷，且被壓制在地上，不可能有打告訴人云云。經查
    ：
    (一)右揭被告向告訴人吐口水，並動手打傷告訴人之情事，業據告訴人甲○○於警
      、偵訊原審及本院審理中指訴不移，告訴人臉上確有擦傷，亦有台北市立陽明
      醫院診斷書一紙及照片一張在卷可憑（詳士林地檢八十九年度偵字第五二０五
      號偵查卷，第十二頁、第二十頁），並經證人高鴻文於原審結證無訛。另案發
      當時告訴人講話的速度很快，被告根本沒講話，是吐口水的動作，但因速度很
      快，我有看到張小姐臉上有口水，張小姐打被告後，他們三人扭打在一起，當
      時三人均有受傷等情，（詳原審九十年三月十九日審判筆錄），被告沒講話何
      來噴口水，應係故意朝甲○○臉上吐口水，另證人曾郁文雖未目擊被告吐口水
      ，但確有聽到吐口水之聲音，亦經證人曾郁文到場供證屬實，足證被告於本件
      案發當時確係故意朝告訴人之臉上吐口水，而非因講話過於激動不小心噴出所
      致，且被告亦有出手毆打告訴人成傷。被告在九十年四月廿日本案原審判決後
      誘導證人高鴻文談話偷錄音，並無證據能力。所呈相片拍攝時間不同，與本案
      發生時地有出入，亦無可採。
    (二)辯護意旨雖以被告與告訴人發生爭執之地點非屬不特定人得共見共聞，故與公
      然侮辱之要件不符。惟本件案發地點係在「楓丹白露」社區圍牆外之邊坡上，
      有被告所提照片數紙在卷可憑，該場地之上方圍牆邊並劃有停車位，並有人停
      車，且亦無特定之圍牆圍繞，限制一般人進出，自屬不特定之人均有可共見共
      聞之處，雖案發時現場僅有四人，但仍應屬公然狀態，換言之空郊野外，雖四
      處無見人影，仍屬不特人可共見共聞之處，辯護人所辯，尚難為被告有利之認
      定。被告所辯，無非諉卸之詞，不足採信。是本件事證明確，被告犯行，堪予
      認定，應依法論科。
    (三)原判決就辯護意旨已予斟酌，當事人欄雖漏載辯護人姓名，可依聲請更正，究
      與被告權益無，併予指明。
二、核被告所為係犯刑法第三百零九條第一項之公然侮辱罪及第二百七十七條第一項
    之傷害罪。被告所犯上開二罪，罪名不同，犯意各別，應分論併罰。
三、原審對被告各項抗辯調查後適用上開論罪法條及刑法第四十一條、第五十一條第
    六款，罰金罰鍰提高標準條例第一條前段、第二條審酌本件被告係因其認曾郁文
    於該地點作畫，有危害社區安全致與告訴人發生爭執，惟其竟先向告訴人吐口水
    ，進而出手毆打告訴人成傷，惡性非輕，且事後尚未賠償告訴人之損害等一切情
    狀，量處公然侮辱罪拘役二十日、傷害罪拘役五十日，並定其應執行刑拘役六十
    日及諭知易科罰金之折算標準，經核並無違誤。被告上訴意旨否認犯罪，並無可
    取，上訴核無理由，應予駁回。
據上論結，應依刑事訴訟法第三百六十八條判決如主文。
本案經檢察官陳明光到庭執行職務。
中      華      民      國     九十     年    六      月      四        日
                            臺灣高等法院刑事第十八庭
              審判長法  官  吳      敦
                                      法  官  林  陳  松
                                      法  官  吳  明  峰
右正本證明與原本無異。
不得上訴。
                                      書記官  李  華  安
中      華      民      國     九十     年    六      月      五        日
附錄：本案論罪科刑法條全文
刑法第二百七十七條第一項：
傷害人之身體或健康者，處三年以下有期徒刑、拘役或一千元以下罰金。
刑法第三百零九條第一項：
公然侮辱人者，處拘役或三百元以下罰金。


司法院資訊處製作；財團法人民間司法改革基金會備份。
